臺灣臺中地方法院刑事判決　　　　　　　95年度訴字第1880號
公　訴　人　臺灣臺中地方法院檢察署檢察官
被　　　告　丙○○
　　　　　　　　　　（另案於臺灣臺中戒治所強制戒治中）
指定辯護人　本院公設辯護人　甲○○
上列被告因違反毒品危害防制條例案件，經檢察官提起公訴（九
十五年度偵字第八０三七號），本院判決如下：
    主    文
丙○○販賣第一級毒品未遂，累犯，處有期徒刑捌年。扣案之海
洛因貳包（淨重零點陸公克），沒收銷燬之。上開毒品之外包
裝、行動電話壹支（門號為0000000000，不含ＳＩＭ
卡）、販賣第一級毒品海洛因所得新臺幣仟肆佰元，均沒收；
其中販賣毒品所得部分如全部或一部不能沒收時，以其財產抵償
之。
    犯罪事實
一、丙○○前因侵占案件，經臺灣南投地方法院以八十三年度自
    字第二五號判決判處有期徒刑四月確定，又因煙毒及違反麻
    醉藥品管理條例等案件，經臺灣南投地方法院以八十三年度
    訴字第一七三號判決分別判處有期徒刑三年二月及六月，應
    執行有期徒刑三年六月確定，上開各罪接續執行，於民國八
    十六年五月八日假釋出監，本應至九十年七月二十五日假釋
    期間始行屆滿。惟其於假釋期內另因妨害公務等案件，經本
    院以八十九年度易字第五一三號判決判處應執行有期徒刑一
    年八月，由臺灣高等法院臺中分院以八十九年度上易字第一
    一０五號判決駁回上訴確定，前揭假釋亦遭撤銷，所餘殘刑
    有期徒刑四年二月十七日，再與上開所處有期徒刑一年八月
    之刑期接續執行，於九十五年二月九日在監縮刑期滿執行完
    畢。詎丙○○仍不知悔改，明知海洛因係毒品危害防制條例
    第二條第二項第一款所稱之第一級毒品，依法不得持有、販
    賣，因見販賣毒品有利可圖，竟基於販賣第一級毒品海洛因
    牟利之犯意，於九十五年四月十一日上午某時，由丙○○以
    其所有之0000000000號行動電話作為販毒聯絡工
    具，與亟需施用海洛因之乙○○取得聯繫，雙方乃約定在臺
    中市○區○○路四十九號前交易毒品。嗣於同日中午十二時
    許，丙○○、乙○○均抵達前揭約定之交易地點，由乙○○
    先將購毒所需之新臺幣（下同）三千四百元現金交予丙○○
    收執，在丙○○尚未將身上所攜帶之第一級毒品海洛因二包
    （淨重零點六三公克，起訴書誤載為零點六二公克）取出交
    付乙○○之際，即為在旁埋伏之員警上前查獲，並當場自丙
    ○○身上扣得上開第一級毒品海洛因二包，及其所有供前揭
    犯罪使用之0000000000號行動電話一支（含ＩＣ
    卡一張），致丙○○未能實際交付上開毒品而販賣未遂。
二、案經臺中市警察局第四分局報請臺灣臺中地方法院檢察署檢
    察官偵查起訴。
    理    由
一、訊據被告丙○○對於上開時、地由乙○○交付現金三千四百
    元等情固坦承不諱，惟矢口否認有何販賣第一級毒品海洛因
    犯行，辯稱：當天乙○○係要與伊一同去購買毒品，原本伊
    不想理會乙○○，還騙乙○○說沒有毒品，但乙○○一直表
    示身體不適，非常難過，並且說在伊住處樓下等候，伊就下
    樓查看，乙○○係將三千四百元塞在伊手中，後來又掉到機
    車上，乙○○交付現金之目的係要伊去拿毒品云云。然查：
（一）證據能力部分：本案指定辯護人就證人乙○○之警詢筆錄
      部分，已於準備程序中表示係刑法第一百五十九條第一項
      之傳聞證據而不具證據能力。按刑事訴訟法第一百五十九
      條第一項規定：「被告以外之人於審判外之言詞或書面陳
      述，除法律有規定者外，不得作為證據。」證人乙○○並
      未於本院審理時以證人身分到庭接受詰問，本院尚無從據
      以核對其警詢中所言與審理時之證述情節是否相符，已無
      適用刑事訴訟法第一百五十九條之二例外規定之餘地；且
      該證人經本院合法傳喚、拘提均未到庭，又與刑事訴訟法
      第一百五十九條之三所列各款之特別情況不符，被告亦未
      同意證人乙○○之警詢筆錄得為證據，均無從適用傳聞法
      則之例外規定。則證人乙○○之警詢筆錄為被告以外之人
      於審判外之陳述，屬傳聞證據，依刑事訴訟法第一百五十
      九條第一項之規定，自不具證據能力，先予敘明。
（二）上開犯罪事實，業據證人乙○○在九十五年四月十二日接
      受本院訊問時，具結證稱：「（問：有無向丙○○購買海
      洛因？）我有打電話告訴他我要拿二千元的海洛因，他告
      訴我說要等一下，他要去跟別人拿。」、「（問：你是要
      向丙○○買海洛因，還是託他向別人買？）我是要向丙○
      ○買海洛因。」、「（問：九十五年四月十一日十二點左
      右，在臺中市○○路四十九號前，你與丙○○被警查獲時
      ，你們正在交易毒品？）是的。」、「（問：如何與丙○
      ○聯絡？）我是用0000000000打電話給丙○○
      0000000000的電話，聯絡買海洛因。」等語，
      並有第一級毒品海洛因二包（淨重零點六三公克）、門號
      0000000000之行動電話一支（含ＩＣ卡一張）
      扣案為憑，及法務部調查局鑑定通知書一份附卷可稽。
（三）而被告於九十五年四月十一日警詢時，就乙○○為何交付
      三千四百元現金乙節，向員警供稱：乙○○向伊詢問這裡
      有無「藥」（指毒品），她身體不舒服，很痛苦，伊就說
      有拿一些回來，她叫伊撥一些給她，她身上有錢等語，此
      經本院於審理期日當庭勘驗警詢錄音光碟無誤，並已記明
      於審判筆錄在卷可稽。則被告既已向乙○○表示手邊恰有
      留存毒品，乙○○隨即要求被告撥交部分海洛因，並告知
      身上有錢，其後更前來被告住處樓下將三千四百元現金交
      予被告收執，此時被告身上亦攜有扣案之海洛因二包。綜
      合上情以觀，乙○○交付前揭款項之目的，顯係在於向被
      告購買毒品之用，而被告亦有允諾販售毒品之事實，始在
      身上攜帶毒品下樓赴約。被告上開供述內容亦足作為對其
      不利認定之基礎，尚不因被告並未言明販售毒品予乙○○
      而有所差異。
（四）又被告確有向乙○○告知手邊留有毒品，乙○○才要求被
      告撥交部分毒品並攜帶現金前來，已如前述，被告於本院
      審理時辯稱：伊向乙○○騙稱該處並無毒品云云，顯非實
      情。另被告倘係欲與乙○○一同合購毒品而下樓赴約，則
      其即將前往他處購買為數更多之毒品，顯無先在身上攜帶
      二包海洛因以供自己施用及向乙○○先行收取現金之必要
      。況毒品交易乃涉及刑事犯罪之行為，買賣雙方皆須承擔
      在交易過程中為警查獲之風險，是以購毒過程自當講求迅
      速完成，而無可能歷經長時間之漫長等待。則被告縱係身
      染毒癮，但因外出購毒所需時間非長，被告僅須在出發前
      或返家後施用毒品即可，應無隨身攜帶分裝毒品以供半途
      施用之理。至於被告為警查獲時，手中正握有乙○○交付
      之三千四百元現金等情，業據證人即在場查獲本案之臺中
      市警察局第四分局黎明派出所員警陳鴻隆、張文紹、張勝
      城於偵查中結證明確。從而，被告前揭所辯：伊係與乙○
      ○準備一同合資向他人購買毒品，且乙○○交付之三千四
      百元掉落在地上云云，俱非真實，不足採信。
（五）按販賣毒品海洛因屬重大犯罪，須科以重度刑責，故販賣
      毒品行為，均以隱匿方式為之，且既無公定價格，復容易
      因分裝而增減份量，而每次買賣之價量，亦常隨雙方關係
      深淺、資力、需求量及對行情之認知、來源是否充裕等因
      素，而異其標準，非可一概而論。是以販賣之人從價差或
      量差中牟利之方式雖異，然其意圖營利之販賣行為則無二
      致，蓋毒品海洛因屬量微價高之物，販賣者皆有暴利可圖
      ，茍非意圖販賣營利，一般人焉有可能甘冒重度刑責而販
      賣毒品？是被告確有販賣第一級毒品海洛因營利之犯意，
      至堪認定。
　　綜上所陳，被告前揭所辯尚有未洽，無足採信。本案事證已
    臻明確，被告犯行洵堪認定。
二、查被告行為後，九十四年二月二日修正公布之刑法條文已自
    九十五年七月一日起施行，其中與本案有關之第二十六條、
    第四十七條雖已修正。惟修正前刑法第二十六條關於未遂犯
    減輕其刑之規定，於修正後雖已移列至第二十五條第二項，
    及刑法第四十七條之規定亦有修正，然於本案具體適用結果
    ，前揭條文之變更並無有利、不利被告之情形，自應逕依裁
    判時法即修正後刑法第二十五條第二項、第四十七條第一項
    之規定論處（最高法院九十五年十一月七日九十五年第二十
    一次刑事庭會議決議參照）。
三、按刑事法上販賣罪之完成，與民事上買賣契約之成立，二者
    概念尚有不同。在民事上，買賣雙方就買賣標的物與價金等
    買賣要件之意思表示一致，其買賣契約固已成立。然刑事法
    上之販賣行為，則須以營利為目的，將標的物販入或賣出，
    有一於此，其犯罪行為始為完成，苟行為人尚未將標的物販
    入或賣出，即難謂其販賣行為已屬完成。而所謂賣出，自應
    以標的物已否交付為斷，最高法院八十九年度台上字第三五
    三九號刑事判決可值參照。查海洛因係毒品危害防制條例第
    二條第二項第一款所列之第一級毒品，被告丙○○欲將海洛
    因販賣予他人，未及交付毒品即為警查獲，所為係犯毒品危
    害防制條例第四條第六項、第一項之販賣第一級毒品未遂罪
    。公訴人未見及此，遽依毒品危害防制條例第四條第一項之
    販賣第一級毒品既遂罪起訴，顯有未洽，惟因犯罪情節之既
    、未遂，僅屬犯罪階段態樣有別，應無變更起訴法條之必要
    （司法院七十三年七月七日七三廳刑一字第六０三號函釋見
    解可資參照），僅此指明。又被告基於販賣之目的而持有第
    一級毒品海洛因之行為，已為販賣之高度行為所吸收，不另
    論罪。查被告前因侵占案件，經臺灣南投地方法院以八十三
    年度自字第二五號判決判處有期徒刑四月確定，又因煙毒及
    違反麻醉藥品管理條例等案件，經臺灣南投地方法院以八十
    三年度訴字第一七三號判決分別判處有期徒刑三年二月及六
    月，應執行有期徒刑三年六月確定，上開各罪接續執行，於
    八十六年五月八日假釋出監，本應至九十年七月二十五日假
    釋期間始行屆滿。惟其於假釋期內另因妨害公務等案件，經
    本院以八十九年度易字第五一三號判決判處應執行有期徒刑
    一年八月，由臺灣高等法院臺中分院以八十九年度上易字第
    一一０五號判決駁回上訴確定，前揭假釋亦遭撤銷，所餘殘
    刑有期徒刑四年二月十七日，再與上開所處有期徒刑一年八
    月之刑期接續執行，於九十五年二月九日在監縮刑期滿執行
    完畢，有臺灣高等法院被告前案紀錄表及刑案資料查註紀錄
    表在卷可按。其受有期徒刑之執行完畢，五年內故意再犯本
    件法定本刑有期徒刑以上之罪，為累犯，但因販賣第一級毒
    品罪之法定刑為死刑、無期徒刑，依法不得加重。又被告已
    著手販賣第一級毒品海洛因，但因為警查獲致未能交付毒品
    ，屬障礙未遂犯，應依修正後刑法第二十五條第二項之規定
    ，按販賣第一級毒品既遂犯之刑減輕之。爰審酌被告無視於
    我國政府禁絕毒害之堅定立場，僅圖一己私人經濟利益，任
    將海洛因賣予他人，致使買受之吸毒者更加產生依賴性及成
    癮性，戕害國民健康與社會治安程度非微；再參以被告犯罪
    動機、目的、手段、被告於偵審期間矢口否認犯行之態度、
    智識程度等一切情狀，量處如主文所示之刑，以示懲儆。
四、扣案之第一級毒品海洛因二包（淨重零點六三公克），為毒
    品危害防制條例第二條第二項第一款所列之第一級毒品，應
    依同條例第十八條第一項前段之規定，沒收銷燬之。再按毒
    品危害防制條例第十八條第一項規定，得諭知沒收並銷燬之
    者，以查獲之毒品及專供製造或施用毒品之器具為限，並不
    及於毒品之外包裝。而毒品外包裝既係用於包裹毒品，防其
    裸露、潮濕，便於攜帶販賣，亦係供販賣毒品所用之物，且
    屬被告所有，就上開毒品之外包裝部分，應依毒品危害防制
    條例第十九條第一項之規定宣告沒收（最高法院九十二年度
    台上字第一二八八號、八十九年度台上字第一七八號刑事判
    決同此意旨）。又扣案之行動電話一支（門號000000
    0000），係被告用以從事本案販賣第一級毒品之犯罪工
    具，且屬被告所有，此經被告分別於警詢及本院審理時供承
    甚明，另被告於本案之販賣第一級毒品犯罪所得為三千四百
    元，亦已為被告取得所有，均應依毒品危害防制條例第十九
    條第一項之規定諭知沒收。再按依毒品危害防制條例第十九
    條第一項規定內容以觀，必須無法沒收之財物始有追徵其價
    額，或以其財產抵償之問題。如該等財物已經扣案，僅於主
    文宣告沒收即為已足，自無再諭知追徵價額或以財產抵償之
    必要（最高法院九十五年度台上字第五一０六號刑事判決參
    照）。上開毒品外包裝及行動電話既已扣案，應無不能沒收
    之問題，本院自毋庸併予諭知追徵價額或以財產抵償之旨，
    僅就未扣案之犯罪所得部分，諭知如全部或一部不能沒收時
    ，以其財產抵償之。另行動電話ＳＩＭ卡則為使用介面，電
    信公司於出租行動電話門號予消費者使用時，即同時附帶提
    供晶片卡給消費者作為門號使用之介面，故電信公司接受消
    費者申辦門號並將該門號開通上線時，該晶片卡之所有權應
    仍保留於電信公司，而非被告所有，自無從依上開規定予以
    沒收，附此敘明。
五、另為警同時查扣之Ｋ他命二包（淨重零點六三公克）及注射
    針筒十支，或與被告販賣予乙○○之毒品種類有別，或僅為
    施用毒品犯罪常見之吸食工具，均難認與本案犯罪事實有關
    。按毒品危害防制條例第十八條第一項所謂「查獲」之毒品
    ，係指經有罪判決書事實欄認定與被告犯罪事實有關之毒品
    而言。如查獲之毒品，與被告本案所犯並經法院諭知有罪者
    全然無關，即不得於該有罪判決之主刑下宣告沒收（最高法
    院九十四年度台上字第一二二七、五九八四號刑事判決參照
    ），是以上開查扣之物品即無併予沒收之餘地。
六、公訴意旨另以：被告自九十五年四月四日起迄同年月十一日
    前之某日止，以二千或三千元不等之代價，在臺中市○○路
    四十九號前，連續多次販賣第一級毒品予乙○○，因認被告
    此部分亦涉犯毒品危害防制條例第四條第一項之販賣第一級
    毒品罪嫌。惟按犯罪事實應依證據認定之，無證據不得認定
    犯罪事實，刑事訴訟法第一百五十四條第二項定有明文；且
    認定不利於被告之事實，須依積極證據，苟積極證據不足為
    不利於被告事實之認定時，即應為有利於被告之認定，更不
    必有何有利之證據，亦有最高法院三十年度上字第八一六號
    判例可資參照。經查：被告於警詢及偵審中均否認曾經販賣
    海洛因予乙○○，而證人乙○○雖於警詢中證稱自九十五年
    四月四日起多次向被告購買海洛因等語，惟該份警詢筆錄因
    屬傳聞證據而不具證據能力，已如前述，自不能作為認定被
    告此部分犯罪之依憑。至於證人乙○○在本院九十五年四月
    十二日訊問時，係證稱：「（問：九十五年四月十一日被警
    查獲之前，你另外有跟丙○○見過面？）有。」、「（問：
    為何見面？）我叫他幫我拿海洛因。」等語，另於九十五年
    四月十九日偵訊時則證稱：伊係與被告一同去買毒品，期間
    自九十五年四月二日起至同年月九日止，次數約有六、七次
    等語，皆未證稱係向被告直接購買海洛因，且時間、地點、
    價格之敘述均未臻明確。則被告此部分之販賣毒品犯行並無
    積極證據足資證明，參照前揭法條及判例意旨，即應為有利
    於被告之認定，而不能證明其犯罪，惟公訴意旨認被告此部
    分如成立犯罪，與前揭業經論罪科刑部分具有修正前刑法第
    五十六條連續犯之裁判上一罪關係，爰不另為無罪之諭知。
據上論斷，應依刑事訴訟法第二百九十九條第一項前段，毒品危
害防制條例第四條第一項、第六項、第十八條第一項前段、第十
九條第一項，刑法第十一條、第四十七條第一項、第二十五條第
二項，判決如主文。
本案經檢察官郭明嵐到庭執行職務。
中　　華　　民　　國　　96　　年　　2 　　月　　16　　日
                  刑事第七庭    審判長法  官  陳如玲
                  　　　　　　　　　　法　官  郭德進
                  　　　　　　　　　　法　官  高文崇
上正本證明與原本無異。
如不服本判決，應於送達後十日內向本院提出上訴狀（須附繕
本），上訴於台灣高等法院台中分院。
                                      書記官  林淑慧
中　　華　　民　　國　　96　　年　　2　　月　　16　　日
附錄論罪科刑法條：
毒品危害防制條例第四條：
製造、運輸、販賣第一級毒品者，處死刑或無期徒刑；處無期徒
刑者，得併科新臺幣一千萬元以下罰金。
製造、運輸、販賣第二級毒品者，處無期徒刑或七年以上有期徒
刑，得併科新臺幣七百萬元以下罰金。
製造、運輸、販賣第三級毒品者，處五年以上有期徒刑，得併科
新臺幣五百萬元以下罰金。
製造、運輸、販賣第四級毒品者，處三年以上十年以下有期徒刑
，得併科新臺幣三百萬元以下罰金。
製造、運輸、販賣專供製造或施用毒品之器具者，處一年以上七
年以下有期徒刑，得併科新臺幣一百萬元以下罰金。
前五項之未遂犯罰之。
